臺灣高等法院臺中分院民事判決
110年度上易字第527號
上  訴  人  張鑫郎  
被上訴人    郭豐竣  

上列當事人間請求債務人異議之訴事件，上訴人對於中華民國11
0年8月13日臺灣苗栗地方法院110年度訴字第145號第一審判決提
起上訴，本院於111年5月18日言詞辯論終結，判決如下：
    主  文
上訴駁回。
第二審訴訟費用由上訴人負擔。
    事實及理由
一、本件上訴人主張：兩造間並無金錢往來，亦無消費借貸關係
    ，被上訴人所持有如附表所示之本票（下稱系爭本票），為
    伊向范○○購買機器所簽發。伊不認識被上訴人及其父郭○○，
    因范○○積欠訴外人郭○○租金，與被上訴人發生爭執，伊前往
    勸架，並未開立系爭本票予被上訴人或郭○○。被上訴人明知
    與伊並無任何票據債權關係存在，竟仍持系爭本票聲請裁定
    取得執行名義，再聲請對伊之財產為強制執行。爰依強制執
    行法第14條第2項之規定提起債務人異議之訴，求為撤銷臺
    灣苗栗地方法院109年度司執字第20628號強制執行事件之強
    制執行程序（下稱系爭執行程序）之判決。
二、被上訴人則以：范○○向伊表示上訴人為其股東，願意幫忙處
    理其積欠伊之租金，即與上訴人共同簽發系爭本票。上訴人
    為系爭本票之共同發票人，本於票據之文義性及無因性，伊
    即得依票據文義行使其權利，而無須就關於給付原因之事實
    負舉證責任，如上訴人主張其對伊有抗辯事由存在時，應由
    上訴人負舉證之責等語，資為抗辯。
三、原審判決駁回上訴人之請求，上訴人提起上訴，聲明：㈠原
    判決廢棄；㈡系爭執行程序應予撤銷。被上訴人則答辯聲明
    ：上訴駁回。
四、得心證之理由
　㈠上訴人於原審主張：范○○積欠郭○○租金未償，而簽發系爭本
    票，伊因兩人懇請而在系爭本票背面以見證人身分簽名為證
    云云（見原審卷11頁），然此與系爭本票正面發票人欄位上
    有上訴人之簽名與指印明顯不符。上訴人嗣於本院改稱：系
    爭本票上之「張鑫郎」簽名非伊所簽云云，惟經本院將系爭
    本票「張鑫郎」簽名旁之指印送內政部警政署刑事警察局鑑
    定，結果與上訴人指紋卡之左拇指指紋相符，有該局111年2
    月16日刑紋字第1110004198號鑑定書可憑（見本院卷93-97
    頁），足證上訴人確有在系爭本票正面發票人欄位按捺指印
    ，揆諸該枚上訴人左拇指指紋位於系爭本票上「張鑫郎」簽
    名後，堪認該「張鑫郎」簽名應屬真正，上訴人確為系爭本
    票之發票人無訛。上訴人雖又改稱：系爭本票是伊向范○○買
    機器簽發的，伊沒有欠被上訴人錢云云（見本院卷144頁）
    ，惟上訴人於原審係主張：系爭本票係由郭○○先在票面上寫
    好文字後，再請范○○在系爭本票簽名，雙方為恐生變，才由
    范○○太太邀請伊當系爭本票的見證人云云（見原審卷105頁
    ），前後說詞完全不同，姑不論何者為真，上訴人既在系爭
    本票發票人欄位上簽名並按捺指印，且系爭本票上並未記載
    保證之意旨，依票據法第5條規定：「在票據上簽名者，依
    票上所載文義負責」，上訴人即應就系爭本票負發票人責任
    。
　㈡按本票發票人所負責任，與匯票承兌人同，應負付款之責，
    票據法第121條、第52條第1項分別定有明文，上訴人既為系
    爭本票之發票人，依法即應對執票人即被上訴人按票面金額
    負付款責任。又按票據權利之行使不以其原因關係存在為前
    提，原因關係不存在或無效，並不影響票據行為之效力，執
    票人仍得依票據文義行使權利。因此，於票據債務人請求確
    認票據債權不存在時，執票人僅須就該票據之真實，即票據
    是否為發票人作成之事實，負證明之責，至於執票人對於該
    票據作成之原因為何，則無庸證明。如票據債務人依票據法
    第13條規定主張其與執票人間有抗辯事由存在時，原則上仍
    應由票據債務人負舉證責任，以貫徹票據無因性之本質，與
    維護票據之流通性（最高法院102年度台上字第466號民事判
    決要旨參照）。查上訴人雖提出切結書一紙（見原審卷13頁
    ），主張系爭本票債務應由范○○1人負擔云云，然被上訴人
    否認該切結書之真正，上訴人亦未能證明該切結書為真，自
    難憑此推認上訴人免負系爭本票之發票人責任。又該切結書
    內容係范○○對上訴人表示由其負擔556,000元，被上訴人非
    此切結書之當事人，並不受其內容之拘束，是上訴人以該切
    結書主張其無庸對被上訴人負系爭本票發票人之付款責任，
    實無足採。
　㈢按執行名義無確定判決同一之效力者，於執行名義成立前，
    如有債權不成立或消滅或妨礙債權人請求之事由發生，債務
    人亦得於強制執行程序終結前提起異議之訴，強制執行法第
    14條第2項定有明文。查上訴人以前詞主張其對被上訴人無
    票據債務關係存在，難認有據，是上訴人並無強制執行法第
    14條第2項所規定得消滅或妨礙被上訴人請求給付系爭本票
    票款之事由，則其提起債務人異議之訴，為無理由。
五、綜上所述，上訴人請求撤銷系爭執行程序，為無理由，應予
    駁回。原審所為上訴人敗訴之判決，並無不合。上訴論旨指
    摘原判決不當，求予廢棄改判，為無理由，應駁回其上訴。
六、本件事證已臻明確，兩造其餘之攻擊或防禦方法及所用之證
    據，經本院斟酌後，認為均不足以影響本判決之結果，爰不
    逐一論列，附此敘明。
據上論結，本件上訴為無理由，依民事訴訟法第449條第1項、第
78條，判決如主文。　　
中　　華　　民　　國　　111 　年　　6 　　月　　8 　　日
                   　　   民事第八庭 
　　　　　　　                審判長法　官  杭起鶴
　　　　　　　　　　　　　　        法  官  吳國聖
　　　　　　　　　　　　　　　      法　官  黃裕仁
正本係照原本作成。            
不得上訴。
                                    書記官  王麗珍
　　　　　　　　　　　　　　　　　　
中　　華　　民　　國　　111 　年　　6 　　月　　8 　　日


附表
編號 發  票  日 票面金額 （新臺幣） 到  期  日 發票人 票     號 1 90年5月18日 556,000元 90年7月30日 范○○ 張鑫郎 000000